【裁判字號】    94,易緝,65
【裁判日期】    951013
【裁判案由】    詐欺
【裁判全文】
臺灣板橋地方法院刑事判決              94年度易緝字第65號
公  訴  人  臺灣板橋地方法院檢察署檢察官
被      告  丙○○
                    送達地址.
                      北市文山區第二戶政事務所）
選任辯護人  莊立群律師
上列被告因詐欺案件，經檢察官提起公訴（92年度偵字第3692號）
，本院判決如下：
    主  文
丙○○無罪。
    理  由
一、本件公訴意旨略以：甲○○與陳雯慧係夫妻關係，（同案被
    告甲○○與陳雯慧二人因與告訴人丁○○、乙○○夫婦2 人
    有3 親等之旁係血親親屬關係，因告訴人丁○○、乙○○夫
    婦2 人告訴甲○○與陳雯慧二人本案詐欺罪部分，因已逾6
    個月之告訴其間，故甲○○與陳雯慧二人被訴詐欺罪部分，
    業經本院判決公訴部受理確定），被告丙○○與甲○○分別
    係前址設臺北縣中和市○○路四五二號一樓之住商不動產中
    和加盟店負責人及職員，詎被告丙○○與同案被告甲○○與
    陳雯慧共同基於意圖為自己不法所有之概括犯意，由甲○○
    與陳雯慧於民國八十八年十二月間及八十九年八月間，在告
    訴人丁○○（即陳雯慧叔父）與乙○○夫婦二人位於台北縣
    板橋市○○○路○段三十八巷三號住處，向告訴人丁○○及
    乙○○佯稱甲○○欲標購法拍屋，急需資金為由，向告訴人
    丁○○與乙○○二人調借現金，並言明嗣標購法拍屋轉賣牟
    利後，立即還款，致告訴人丁○○與乙○○二人陷於錯誤，
    於八十八年十二月二十一日，在台北縣板橋市○○路之土地
    銀行板橋分行之告訴人乙○○上班地點，由告訴人乙○○交
    付台灣銀行板橋分行為付款人、票號ＢＢ0000000、
    票載發票日期八十八年十二月二十一日、金額新台幣（下同
    ）六百三十六萬元之支票一紙予同案被告甲○○收受；並於
    八十九年八月四日，經告訴人乙○○在上開銀行匯款六百三
    十萬元至同案被告甲○○在臺灣土地銀行中和分行開設活期
    儲蓄存款帳戶（帳號：Ｚ00000000000）；嗣告
    訴人丁○○與乙○○二人催討無著，經查詢上開借款並未標
    購法拍屋，至此始知受騙。因認被告丙○○涉犯有刑法第三
    百三十九條第一項共同詐欺取財罪嫌云云。
二、本件訊據被告丙○○堅決否認有何詐欺取財罪犯行，辯稱：
    1、其本人最先是透過甲○○向告訴人乙○○借錢，因乙○○因為在銀行上班，乙○○就開了一張台銀的本票，面額將
    近七百伍拾萬元，正確金額其本人忘記了，由乙○○交給甲○○，嗣由甲○○再將支票交給其本人。迨隔了一個多月之
    後，其就照民間利息依一個月二分利，匯了一佰五十萬元的
    本金及利息十五萬元共壹佰六十五萬元到告訴人乙○○土銀
    行的帳戶，當時還欠陸佰萬元。之後其本人從八十九年二月
    份到八十九年十月份為止，每個月匯款拾貳萬元到告訴人乙○○的土銀行員戶頭。後來因告訴人乙○○夫婦要求其本人
    從八十九年十一月開始每個月還本金二十萬元，再加上利息
    十二萬元，利息每個月遞減四千元，從十二月份起本金二十
    萬元，利息十一萬六千元，都是開其本人在土地銀行中和分
    行的支票還款，本金與利息開一張，總共開了三十張。其本
    人在八十九年十一月、八十九年十二月、九十年一月份開的
    支票都有兌現，但從九十年二月份開始，因為沒有錢，所以
    簽發的支票沒有辦法兌現。2 、其本人並未與告訴人丁○○
    當面接觸過，均是透過同案被告甲○○跟告訴人丁○○、乙○○詳談。如果其本人有要詐騙告訴人錢財，則其一開始就
    不用還告訴人本金與利息。
三、按犯罪事實應依證據認定之，無證據不得認定犯罪事實，刑
    事訴訟法第154 條第1 項定有明文；又刑事訴訟法上所謂認
    定犯罪事實之證據，係指足以認定被告確有犯罪行為之積極
    證據而言，該項證據自需適合於被告犯罪事實之認定，始得
    採為斷罪資料，此有最高法院29年上字第3105號判例可稽。
    次按，刑法第339 條第1 項詐欺取財罪之成立，必以行為人
    主觀上有意圖為自己或第三人不法所有之詐欺犯意，客觀上
    由行為人以詐術使人將本人或第三人之物交付為要件。所謂
    以詐術使人交付，必須被詐欺人因其詐術而陷於錯誤，若其
    所用方法，不能認為詐術，亦不致使人陷於錯誤，即不構成
    該罪，最高法院46年臺上字第260 號亦著有判例可資參照。
四、經查：
1、告訴人丁○○於本院調查時供稱：「事實上我不認識被告丙○○，甲○○要跟我太太乙○○說要買法拍屋，要跟我太太
   乙○○借錢，我太太才跟我講，大約在九十年左右甲○○曾
   經帶被告丙○○到我家去，甲○○說錢有一部分是被告丙○○借的，丙○○當時有對我們夫妻說要求延期付款，每次借
   錢都是甲○○出面向我太太乙○○說要買法拍屋，我太太就
   會跟我講，我允許之後，我太太就會把錢匯到甲○○的戶頭
   ，我在鈞院審判中有提出證據一到證據四，證據五的部分，
   我在偵查中有提出，匯款的抬頭都是甲○○。八十九年三月
   二十一日先還三十六萬元，其餘的八十九年十一月二十三日
   、八十九年十二月二十一日、九十年十一月十七日，各還二
   十萬元，都是甲○○用匯款的方式償還，丙○○在八十九年
   二月二十一日曾經匯入壹佰肆拾壹萬，甲○○在八十九年十
   二月七日、八十九年十二月八日各付息參拾萬、二十萬四千
   ，在鈞院九十三年五月二十一日我們提出的刑事補述狀有提
   到。」等語在卷（本院卷第45頁、46頁）。
2、證人即告訴人丁○○於本院審理時證稱，其本人並不認識被
   告丙○○，大約在九十年下半年時，同案被告甲○○無法還
   錢時，甲○○有帶被告丙○○至其板橋市○○○路家中，甲○○表示這一筆六百三十六萬元借貸款項是被告丙○○用掉
   的，後來有還了一部分，剩下五百四十萬元；上開六百三十
   六萬元是同案被告甲○○於88年12月21日打電話向其太太乙○○借的，甲○○說要買法拍屋，嗣經其太太乙○○以電話
   詢問其本人是否借錢給甲○○；並未說被告丙○○要借錢；
   款項均是甲○○出面向其夫妻借貸，甲○○於八十八年十二
   月間與八十九年八月間最後所借的兩筆款項分別為六百三十
   萬元與六百三十六萬元，六百三十六萬元這筆借款是開臺灣
   銀行支票，受領人為甲○○；另外所借六百三十萬元該筆，
   是用匯款方式給甲○○；借款時被告丙○○並未在場；甲○○一開始向其夫妻借錢，都是幾十萬元、一、二百萬元不等
   ，開始借款均有清償，借款利息每一萬元每個月利息二佰元
   ；因甲○○是其大哥陳辰儀的女婿，是其大哥以電話告知其
   本人，表示甲○○要標買法拍屋，故請其本人借錢給甲○○
   ；甲○○每次借錢買法拍屋均有還錢，如期清償，故其夫妻
   相信甲○○；所借的前開六百三十六萬元，事後有償還一部
   份，目前尚欠五百四十萬元；還款均是甲○○、被告翁鐘項
   直接匯款至其本人或其太太乙○○的帳戶，被告丙○○說他
   是將還款的錢拿給甲○○，嗣由甲○○再匯到其本人或其太
   太乙○○的帳戶，甲○○或被告丙○○他們均是自願還款的
   。甲○○自開始借款時都有付利息，付到九十年二月間左右
   等語明確（本院卷第145頁至第151頁）；此外，並有證人丁○○提出之上開借貸六百三十六萬元部分，已清償部分本金
   、利息，尚欠本金五百四十萬元之償還本金、利息明細表（
   影本）一紙在卷可資佐證（本院卷第139 頁）。
3、證人即告訴人乙○○於本院審理時證稱，甲○○是其大伯（
   即其夫之大哥）的女婿，就是因其大伯的關係，故甲○○、
   陳雯慧夫妻到其家中，表示要標買法拍屋，故請其大伯打電
   話到其家中來借錢，因為透過這種關係，其夫妻才會借錢給
   甲○○、陳雯慧夫妻；甲○○是從八十七年左右說要做法拍
   屋，剛開始借款都是一、二百萬元左右；剛開始借款，均有
   還錢，大約借了十幾次；利息都是由甲○○支付，因為是親
   戚關係，故每月利息都在二分以下；係爭六百三十萬元與六
   百三十六萬元兩筆款項都是甲○○向其借貸的；甲○○如果
   借三十多萬元款項，大約兩個月就會償還，如借五十萬元至
   一、二百萬元左右，大約三個月以內會償還；甲○○還錢時
   是一次還，包括本金、利息，月息約二分；甲○○於八十八
   年十二月二十一日這次所借的六百三十六萬元款項，因為拖
   太久，所以甲○○在八十九年二月二十一日先付兩個月的利
   息共二十五萬四千四百元，八十九年三月二十一日、四月二
   十一日之後也有如期付，一直付到九十年一月十七日，詳如
   其夫丁○○所提出的前開附表三尚欠五百四十萬元之償還本
   金、利息明細表，其中付款人是甲○○與被告丙○○。從頭
   到尾借錢的人都是甲○○，其本人並不認識被告丙○○。甲○○大概是從八十七年二、三月間開始向其本人借貸款項，
   表示要做法拍屋，各等語在卷（本院卷第152頁至第158頁）
   。
4、同案被告甲○○於九十三年四月二十二日本院調查時供稱，
   其自民國八十八年至九十年間有向告訴人丁○○借貸十筆以
   上款項均有償還；其中六百三十六萬元該筆款項是被告丙○○透過其本人向告訴人借貸的，其本人後來只拿到匯土地銀
   行的六百三十萬元；本後被告丙○○本來說一個月償還，後
   來拖到半年，中間也有幫忙支付利息一百餘萬元；其與告訴
   人只是單純借貸關係；因為經濟環境不好，所以才沒辦法償
   還，並非故意詐騙告訴人等語在卷（本院九十三年易字第八
   十二號被告甲○○等三人刑事卷宗第24頁至第26頁）；此外
   並有甲○○、陳雯慧及被告丙○○等人提出之匯款單據等清
   償資料在卷可證（同上九十三年易字第八十二號刑事卷宗第
   30頁至第34頁；第75頁至第78頁）；另有甲○○及被告丙○○自八十八年至九十一年間，匯款進入告訴人乙○○所有土
   地銀行板橋分行存款帳號000000000000號帳戶之匯款資料（
   同上九十三年易字第八十二號刑事卷宗第173 頁、175 頁、
   176 頁）；復有甲○○、陳雯慧及被告丙○○等人於八十八
   年至九十一年間，匯款進入告訴人丁○○所有土地銀行板橋
   分行存款帳號000000000000號帳戶之匯款資料（同上九十三
   年易字第八十二號刑事卷宗第166 頁、168 頁至第171 頁）
   等各在卷可證。
5、故由前開證人即告訴人丁○○、乙○○二人之前揭證述及共
   同被告甲○○上開供述可知，本案被告丙○○既未出面以任
   何詐術或其他不法手段，向告訴人丁○○、乙○○二人詐取
   款項，可見被告丙○○在客觀上並未對告訴人二人施用詐術
   ，使告訴人二人陷於錯誤而交付款項；再者，本件均是同案
   被告甲○○出面向告訴人丁○○、乙○○二人借貸款項，而
   且借款均有之付利息，且本金亦有償還；只是最後所借貸之
   前開六百三十萬元與六百三十六萬元兩筆款項並未清償，惟
   其中就同案被告甲○○代被告丙○○向告訴人丁○○、乙○○二人所借貸之上開一筆六百三十六萬元款項部分，同案被
   告甲○○與被告丙○○事後亦均有清償部分本金與利息，迄
   今只欠本金五百四十萬元等情，已如前述；由此可見，被告
   丙○○主觀上並無意圖為自己不法所有詐欺犯意至明。故被
   告丙○○辯稱其並未對告訴人詐騙款項一節，應可採信。揆
   諸前開判例明，被告所為，核與刑法第339 條第1 項詐欺取
   財罪之構成要件尚有未合，自難遽論被告以前開詐欺取財罪
   責；此外又查無其他積極事證足認被告有何犯行，因不能證
   明被告犯罪，自應諭知被告無罪之判決。
據上論斷，應依刑事訴訟法第301 條第1 項前段，判決如主文。
本案經檢察官張誌洋到庭執行職務。
中    華    民    國    95    年    10    月    13    日
                刑事第五庭    審判長法  官  陳坤地
                                    法  官  李君豪
                                    法  官  許映鈞
上列正本證明與原本無異。
如不服本判決，應於判決送達後10日內向本院提出上訴狀。
                                    書記官  李淑秋
中    華    民    國    95    年    10    月    16    日


司法院資訊處製作；財團法人民間司法改革基金會備份。
